【裁判字號】    92,台上,3136
【裁判日期】    920612
【裁判案由】    違反公職人員選舉罷免法
【裁判全文】
最高法院刑事判決                              九十二年度台上字第三一三六號
    上  訴  人  甲○○
    選任辯護人  許燦奎律師
右上訴人因違反公職人員選舉罷免法案件，不服台灣高等法院台中分院中華民國九十
二年三月二十五日第二審判決（九十二年度上訴字第一五五號，起訴案號：台灣彰化
地方法院檢察署九十一年度選偵字第一三七、一三八、一五０、一五一號），提起上
訴，本院判決如左：
    主  文
原判決撤銷，發回台灣高等法院台中分院。
    理  由
本件原判決撤銷第一審關於上訴人甲○○部分之判決，改判仍論處上訴人共同連續對
於有投票權之人交付賄賂，而約其投票權為一定之行使罪刑，固非無見。惟查：(一)、
我國刑事訴訟法採直接審理主義，採為判決基礎之證據資料，必須經過調查程序，以
現出於審判庭者，始與直接審理主義相符，否則其所踐行之訴訟程序，即屬違背法令
。本件原審援引上訴人於檢察官偵查中之供述，及在共犯陳振宗住處查扣之賄款新台
幣（下同）六萬三千元為判決基礎，但並未於審判期日向上訴人提示上開證據，令其
陳述意見，命為辯論，所踐行之訴訟程序已難謂無瑕疵可指。(二)、被告（包括共同被
告）之自白，須非出於強暴、脅迫、利誘、詐欺或其他不正之方法，且與事實相符者
，始得採為證據。如果被告之自白，係出於不正之方法，並非自由陳述，即其取得自
白之程序已非適法，則不問自白內容是否確與事實相符，因其並不具證據能力，即不
得採為判決基礎。本件第一審共同被告卓南嶽於檢察官偵查時，固曾為不利於己及不
利於上訴人之供述，但於原審提示其上開筆錄詢以「……你於偵查中說黃佳勉是你妹
妹嫁過去的姊夫，甲○○有說一票一千元，你有打電話叫陳振宗來拿錢，你告訴陳振
宗一票一千元，你照甲○○之前所言告訴陳振宗，你有何意見？」，則答稱：「是陳
振宗將責任推到我身上，在偵查中送我去的刑警要我這樣說，不然就要將我留下來，
因為我家中是經營養殖業的，我要回去看顧，我才照著他們的意思說的，……」云云
（原審卷第五十三頁），已主張其於偵查中之自白，並非出於任意性，原審對其上開
主張未予調查，率以其上開所指，與其於警詢、偵查及第一審之供述不符，與陳振宗
之供述亦相齟齬，即謂「顯係迴護上訴人之詞」（原判決第七頁倒數第五行至第八頁
第二行），竟以卓南嶽主張自白非出於任意性，並無證據能力之偵查筆錄，反證其主
張之不存在，而遽採其於檢察官偵查中之自白為其所憑依據之一，於證據法則自屬有
違。(三)、「訊問被告，應全程連續錄音；必要時，並應全程連續錄影。但有急迫情況
且經記明筆錄者，不在此限」、「筆錄內所載之被告陳述與錄音或錄影之內容不符者
，除有前項但書情形外，其不符之部分，不得作為證據」，為刑事訴訟法第一百條之
一第一項、第二項所明定。故如被告或其辯護人主張筆錄記載內容與被告實際之陳述
不符時，因關該筆錄之是否具證據能力，即應勘驗播放該錄音或錄影，詳予查明。本
件上訴人於檢察官偵查時，依偵查筆錄之記載，其固曾為不利之供述，但其原審之辯
護人對筆錄內容是否與上訴人之陳述相符，已有所質疑，請求播放錄音核對（原審卷
第六十二頁）。原判決雖載「此部分筆錄經本院履勘無誤」云云，但綜觀原審全卷，
並無相關勘驗筆錄可供查核，於法亦難謂合。上訴意旨指摘原判決違法，非無理由，
認應發回更審，期臻翔適。
據上論結，應依刑事訴訟法第三百九十七條、第四百零一條，判決如主文。
中      華      民      國    九十二    年      六      月     十二     日
                              最高法院刑事第十二庭
                                  審判長法官  張  淳  淙
                                        法官  謝  俊  雄
                                        法官  蘇  振  堂
                                        法官  張  春  福
                                        法官  呂  丹  玉
      右正本證明與原本無異
                                              書  記  官
中      華      民      國    九十二    年      六      月     二十     日
                                                                       ：


司法院資訊處製作；財團法人民間司法改革基金會備份。
